【裁判字號】    95,交簡,31
【裁判日期】    950731
【裁判案由】    過失致死等
【裁判全文】
臺灣雲林地方法院刑事判決            95年度交簡字第31號
公  訴  人  臺灣雲林地方法院檢察署檢察官
被      告  乙○○
上列被告因過失致死等案件，經檢察官提起公訴（95年度偵字第
2473號，本院原案號：95年度交易字第74號），經被告自白犯罪
，本院合議庭認為宜以簡易判決處刑，裁定改依簡易判決處刑如
下︰
    主  文
乙○○服用酒類，不能安全駕駛動力交通工具而駕駛，處有期徒
刑月；又因過失致人於死，處有期徒刑拾月。應執行有期徒刑
壹年，緩刑參年。
    事實及理由
一、犯罪事實：
    乙○○於民國95年1 月30日晚間9 時許，在雲林縣西螺鎮之
    親戚家，飲用海尼根啤酒若干杯後，其呼氣所含酒精濃度已
    約達每公升0.76毫克，已達不能安全駕駛動力交通工具之程
    度，竟仍於該日晚間9 時30分許，駕駛車牌號碼5577-KY 號
    自用小客車由該處出發，沿雲林縣虎尾鎮○○里○○○○路
    由北往南方向行駛，欲前往雲林縣斗南鎮拜訪友人，嗣於當
    日晚間10時許，行經上開路段235.2 公里南向車道時，乙○
    ○本應注意車輛行駛時，駕駛人應注意車前狀況，並隨時採
    取必要之安全措施，而依當時天候有霧、視距不良，更應注
    意減速慢行，且該路段光線為夜間有照明設備、路面乾燥無
    缺陷，並無其他不能注意之情事，竟疏未注意及此，適有馬
    大偉騎乘車牌號碼CRJ-192 號重型機車，沿同一路段同向行
    駛於前方，詎乙○○因疏未注意車前狀況，復因飲酒影響行
    車注意力及操控力，其車輛因而自後擦撞馬大偉之機車，馬
    大偉當場人車倒地，並受有「頭部外傷併硬腦膜下出血、腦
    內出血」等身體傷害，嗣經警據報前往處理，乙○○於警方
    尚不知何人為肇事者前，向警方坦承為肇事者而自首接受裁
    判。警方並於翌（31）日凌晨零時55分許，對乙○○測試其
    呼氣所含酒精濃度，發現其酒測值高達每公升0.42毫克，馬
    大偉則於同年2 月4 日上午9 時30分許，因頭部外傷引發硬
    腦膜下出血而不治死亡。
二、證據名稱：
(一)被告乙○○於警詢、偵查及本院審理中之自白。
(二)告訴人甲○○於警詢、偵查中之指述。
(三)道路交通事故現場圖、調查報告表(一)、(二)。
(四)被告乙○○之道路交通事故當事人酒精測定紀錄表1 紙。
(五)舉發違反道路交通管理事件通知單影本1紙。
(六)車禍現場及車損之照片共28張。
(七)雲林地方法院檢察署相驗屍體證明書、驗斷書、勘驗筆錄各
    1 份。
(八)財團法人彰化基督教醫院法醫參考病歷資料1 份。
(九)行政院國軍退除役官兵輔導委員會台北榮民總醫院88年8 月
    5 日（88）北總內字第26868 號函及所附呼氣及血液酒精濃
    度代謝速率說明資料1 份。
(十)雲林縣警察局虎尾分局道路交通事故肇事人自首情形紀錄表
    1 紙。
(十 一)按 汽車行駛時，駕駛人應注意車前狀況，並隨時採取必
      要之安全措施；又汽車駕駛人飲用酒類其吐氣所含酒精濃
      度超過每公升0.25毫克以上者，不得駕車，道路交通安全
      規則第94條第3 項、第114 條第2 款分別定有明文。上述
      規則為被告應注意並能注意之事項，且本件依肇事當時情
      況，雖天候有霧、視距不良，但夜間有照明，直線省道、
      路面乾燥、無缺陷、無障礙物等客觀情狀，並非不能注意
      ，被告疏未注意上開規定義務，以致肇事，顯有過失。而
      被害人馬大偉確因本件車禍送醫不治死亡，足見被告之過
      失行為與被害人之死亡結果間有相當因果關係。
  被告自白與上述積極證據相符，顯屬真實。本件事證明確，被
  告之犯行堪予認定。
三、論罪科刑之理由：
(一)按行為後法律有變更者，適用行為時之法律。但行為後之法
    律有利於行為人者，適用最有利於行為人之法律，刑法第2
    條第1 項定有明文。本件被告行為後，刑法及刑法施行法業
    於94年2 月2 日修正公布，並於95年7 月1 日施行，依上開
    法律規定，自應為新舊法律之比較適用。又比較新舊法時，
    應就罪刑有關之一切事項，比較其全部之結果，而為一體之
    適用，不應一部分適用新法，一部分適用舊法。茲就本件新
    舊法比較情形說明如下：
 1、刑法第276 條第1 項之罰金刑業經刑法施行法第1 條之1 規
    定，修正提高30倍，並由銀元改為新台幣，亦即法定罰金刑
    為新台幣6 萬元以下，刑法第185 條之3 之罰金刑則提高3
    倍為新台幣9 萬元以下，及依修正後刑法第33條第5 款規定
    「罰金：新台幣1 千元以上，以百元計算之」等規定觀之，
    修正後刑法第276 條第1 項、第185 條之3 之罰金刑，最低
    為新台幣1 千元；而修正前刑法第276 條第1 項之罰金刑，
    法定最高刑度依修正前之罰金罰鍰提高標準條例第1 條前段
    規定提高為10倍，即銀元2 萬元，第185 條之3 之罰金最高
    刑度為銀元3 萬元，另依修正前刑法第33條第5 款規定「罰
    金：銀元1 元以上」，其二者最低度罰金刑皆為銀元1 元即
    新台幣3 元，是經比較後，自應適用行為時即修正前之刑法
    第276 條第1 項、第185 條之3 規定較有利於被告。
 2、刑法第62條前段於95年7 月1 日修正施行後，由修正前之「
    應」減輕其刑，改為「得」減輕其刑，比較結果，修正前刑
    法第62條前段規定自較有利於被告。
 3、修正前刑法第51條規定：「數罪併罰，分別宣告其罪之刑，
    依左列各款定其應執行者：」其中第5 款規定：「宣告多數
    有期徒刑者，於各刑中之最長期以上，各刑合併之刑期以下
    ，定其刑期。但不得逾二十年」；修正後刑法第51條第5 款
    規定：「宣告多數有期徒刑者，於各刑中之最長期以上，各
    刑合併之刑期以下，定其刑期。但不得逾三十年」。比較結
    果，修正前刑法第51條第5 款之規定，較有利於被告。
 4、修正後刑法第74條第2 項規定，緩刑宣告得命行為人履行負
    擔，同條第4 項緩刑宣告不及於從刑及保安處分，修正前刑
    法第74條緩刑宣告行為人不須履行負擔，且緩刑效力及於主
    刑、從刑，比較結果，修正前刑法第74條緩刑宣告之規定較
    有利於被告。
  綜上，經整體比較結果，本件應適用修正前刑法之相關規定，
  較有利於被告。
(二)核被告所為，係犯修正前刑法第185 條之3 公共危險罪及同
    法第276 條第1 項前段之過失致死罪。所犯上開2 罪，行為
    互殊、犯意各別，應予分論併罰。
(二)被告酒醉駕車，因而致人死亡，應依道路交通管理處罰條例
    第86條第1 項之規定，就其所犯過失致死罪部分加重其刑。
(三)被告於肇事後停留現場，於警方尚不知何人肇事前往現場處
    理時，向警方坦認為肇事者，並自首接受裁判，有雲林縣警
    察局虎尾分局道路交通事故肇事人自首情形紀錄表1 紙附卷
    可佐，符合自首之要件，爰依修正前刑法第62條前段規定減
    輕其刑，並就過失致死罪部分先加後減之。
(五)本院審酌被告酒醉駕車之犯行，既漠視自身安危，亦枉顧公
    眾用路人之安全，又未注意車前狀況，肇致本件車禍，致被
    害人死亡，過失程度及發生之損害均不輕，惟被告犯後已坦
    承犯行，且與被害人家屬達成和解等一切情狀，分別量處如
    主文所示之刑，並定其應執行刑。
(六)再被告前未曾受有期徒刑以上刑之宣告，有台灣高等法院前
    案紀綠表附卷可憑。其因一時失慮及疏失，致罹本件犯行，
    犯後已深知悔悟，並與被害人家屬達成附帶民事訴訟之和解
    ，有和解筆錄在卷可稽。經此偵審程序並有期徒刑宣告之教
    訓，當知所警惕，而無再犯之虞，爰依修正前刑法第74條第
    1 款規定，併予宣告緩刑3 年，以啟自新。
四、適用之法條：
    刑事訴訟法第449 條第2 項、第454 條第1 項，道路交通管
    理處罰條例第86條第1 項，刑法第2 條第1 項前段、修正前
    刑法第185 條之3 、第276 條第1 項、第62條前段、第51條
    第5 款、第74條第1 款，修正前罰金罰鍰提高標準條例第1
    條前段。
中    華    民    國    95    年    7     月  31      日
                  刑事第六庭  法  官  趙家光
以上正本證明與原本無異。
如不服本判決，應於判決送達後10日內，向本院提出上訴狀。（
須附繕本）
                              書記官  蕭應欽
中    華    民    國    95    年    7     月    31    日
修正前刑法第185 條之3
服用毒品、麻醉藥品、酒類或其他相類
之物，不能安全駕駛動力交通工具而駕駛者，處1 年以下有期徒
刑、拘役或3 萬元以下罰金。
修正前刑法第276條第1項
因過失致人於死者，處 2 年以下有期徒刑、拘役或 2 千元以下
罰金。


司法院資訊處製作；財團法人民間司法改革基金會備份。
